臺灣臺北地方法院刑事裁定
110年度聲判字第169號
聲  請  人  呂榮進
代  理  人  錢裕國律師
被      告  呂秀鳳


上列聲請人因被告侵占等案件，不服臺灣高等檢察署檢察長中華
民國110 年7 月19日110年度上聲議字第5700號駁回聲請再議之
處分（原不起訴處分案號：臺灣臺北地方檢察署檢察官110年度
偵續字第69號），聲請交付審判，本院裁定如下：
    主  文
聲請駁回。
    理  由
一、按告訴人接受不起訴處分書後，得於7 日內以書狀敘述不服
    之理由，經原檢察官向直接上級法院檢察署檢察長或檢察總
    長聲請再議；上級法院檢察署檢察長或檢察總長認再議為無
    理由者，應駁回之；告訴人不服上級法院檢察署檢察長或檢
    察總長認再議為無理由而駁回之處分者，得於接受處分書後
    10日內委任律師提出理由狀，向該管第一審法院聲請交付審
    判；法院認為交付審判之聲請不合法或無理由者，應駁回之
    ，刑事訴訟法第256 條第1 項前段、第258 條第1 項前段、
    第258 條之1 第1 項、第258 條之3 第2 項前段分別定有明
    文。本件聲請人以被告呂秀鳳涉犯侵占等罪嫌而提出告訴，
    經臺灣臺北地方檢察署檢察官以110年度偵續字第69號為不
    起訴處分。聲請人不服，聲請再議亦經臺灣高等法院檢察署
    檢察長認再議為無理由，以110年度上聲議字第5700號處分
    書而駁回再議，並將前揭駁回再議之處分書於民國110 年7 
    月26日送達予聲請人。是聲請人於110 年7月29日委任律師
    具狀向本院聲請交付審判，核其聲請合於再議前置原則及強
    制律師代理之要件，並於法定聲請期間提出聲請，與法定程
    序相符，先予敘明。
二、聲請人提起告訴之意旨略以：被告呂秀鳳與告訴人呂榮進為
    姊弟，被告及告訴人父親呂紅毛於100 年5月20日過世後，
    被告竟意圖為自己不法之所有，於101 年3月28日前往華南
    銀行中崙分行、台北光復郵局、台北富邦銀行八德分行，以
    其所保管之呂紅毛印鑑蓋印於各該金融機構之取款文書，再
    持向各該金融機構提領呂紅毛如附表所示帳戶內之款項共計
    新臺幣（下同）117,922 元，嗣後並均轉匯或轉存至其母呂
    金鶴（後於101 年4 月14日過世）在華南銀行中崙分行開立
    之帳號000000000000號帳戶，進而於101 年4 月16日，連同
    該帳戶內原有款項，提領共計411,550 元，再予侵占入己。
    因認被告涉犯刑法第335 條第1 項侵占、同法第216 條、第
    210 條行使偽造私文書罪嫌（被告以呂金鶴名義製作取款文
    書而涉行使偽造私文書罪嫌部分業經另案提起公訴，並經本
    院以110年度審簡字第154號判決判處有期徒刑3月）。聲請
    交付審判意旨略以：㈠聲請人於101年6月14日發存證信函予
    被告時 並不確定被告是否已觸犯偽造私文書罪，亦不知悉
    被告有侵占呂金鶴存款之犯行，且亦無被告犯罪之確切證據
    ，自不得以聲請人嗣復遲疑申告遂謂告訴已逾越法定期間，
    則原不起訴處分就被告於101年4月16日持呂金鶴之存摺及印
    鑑章至呂金鶴之華南銀行中崙分行帳戶，提領411,550元並
    加以侵占等節未為調查，顯有未詳盡調查及偵查不完備之違
    誤，被告就此部分之侵占犯行實具有不法所有意圖甚明。㈡
    被繼承人呂紅毛於100年5月20日死亡，呂金鶴則於101年4月
    14日死亡，詎被告於呂紅毛及呂金鶴死亡後，仍分別於101
    年3月28日、101年4月3日及101年4月5日持呂紅毛之存摺及
    印鑑章分別自呂紅毛之華南銀行中崙分行帳戶、台北光復郵
    局帳戶及台北富邦銀行八德分行帳戶，分別轉帳5,758元、6
    0,127元、52,037元至呂金鶴之華南銀行中崙分行帳戶，轉
    帳至呂金鶴帳戶之行為未經全體繼承人同意，而華南商業銀
    行存摺類存款取款憑條上蓋有呂紅毛之印鑑章，足見被告確
    有行使偽造私文書之犯行。原處分書顯然有誤，爰依法聲請
    交付審判等語。
三、按法院認交付審判之聲請不合法或無理由者，應駁回之，刑
    事訴訟法第258 條之3 第2 項前段定有明文。次按，刑事訴
    訟法第258 條之1 以下所定之交付審判制度，係對於檢察官
    為不起訴或緩起訴裁量之一種外部制衡機制，法院僅就檢察
    官所為不起訴或緩起訴之處分是否正確加以審查，以防止檢
    察機關濫權。依此立法精神，同法第258 條之3 第3 項：法
    院為交付審判之裁定前，得為必要之調查。其調查證據之範
    圍，即應以偵查中曾顯現之證據為限。又同法第260 條，對
    於不起訴處分已確定或緩起訴處分期滿未經撤銷者，得再行
    起訴之規定，依其立法理由說明，該條所謂「不起訴處分已
    確定」，包括聲請法院交付審判，經法院裁定駁回之情形。
    故前述第258 條之3 第3 項之「得為必要之調查」，其調查
    證據範圍，自應以偵查中曾顯現之證據為限，不得就告訴人
    新提出之證據再為調查，亦不得蒐集偵查卷以外之證據。否
    則，交付審判制度將與同法第260 條之再行起訴規定混淆不
    清，亦將使法院身兼檢察官之角色，而有回復糾問制度之疑
    慮。再者，法院為交付審判之裁定時，視為案件已提起公訴
    （同法第258 條之3 第4 項），案件即進入審判程序，顯見
    法院裁定交付審判之前提，必須偵查卷內所存之證據，已符
    合刑事訴訟法第251 條第1 項所定足認被告有犯罪嫌疑，檢
    察官應即提起公訴之情形，即案件已跨越起訴門檻，始應為
    交付審判之裁定。倘案件尚須另行蒐證偵查，始能判斷應否
    交付審判，因交付審判制度，並無如再議制度得為發回由原
    檢察官續行偵查之設計，法院即應依同法第258 條之3 第2
    項前段，以聲請無理由裁定駁回之。
四、訊據被告固坦承其與聲請人為姊弟，被告與聲請人之父親呂
    紅毛於100 年5月20日過世，被告於於101 年3月28日前往華
    南銀行中崙分行、台北光復郵局、台北富邦銀行八德分行辦
    理結清帳戶程序，如附表所示帳戶內款項共計117,922 元分
    別轉帳或轉存至呂金鶴華南銀行中崙分行帳戶，嗣呂金鶴於
    101 年4 月14日過世等事實，惟堅詞否認有何侵占、行使偽
    造私文書等犯行，辯稱：呂紅毛於100 年間過世，嗣於101 
    年3 月間左右，共有包括伊在內之14名繼承人前往尚有呂紅
    毛存款之華南銀行中崙分行、台北光復郵局、台北富邦銀行
    八德分行辦理結清帳戶程序，不接受委託書之銀行，則由全
    部繼承人一起前往銀行辦理等語。經查：
　㈠被告所涉侵占犯行部分：
　　按告訴乃論之罪，其告訴應自得為告訴之人知悉犯人之時起
    ，於六個月內為之；又告訴或請求乃論之罪，其告訴或請求
    已經撤回或已逾告訴期間者，應為不起訴之處分，刑事訴訟
    法第237 條第1 項、第252 條第5 款分別定有明文。再於直
    系血親、配偶或同財共居親屬之間或其他五親等內血親或三
    親等內姻親之間，犯刑法侵占罪者，須告訴乃論，此觀刑法
    第343 條、第324 條規定即明。經查，被告與聲請人係姊弟
    關係，此業經被告與聲請人一致陳述在卷外，並有2 人之身
    分證影本在卷足憑，是其等乃二親等血親，則聲請人指訴被
    告涉有刑法第335 條第1 項之侵占罪嫌，依前述說明，須告
    訴乃論。惟聲請人自陳於101 年3 月28日曾陪同被告前往辦
    理如附表所示帳戶結清事宜（見109 年度他字第4750號卷第
    327 頁），聲請人復於101 年6 月14日寄發存證信函，要求
    被告就其提領呂金鶴存款乙事提出說明（見109 年度他字第
    4750號卷第69頁），觀諸聲請人於101年6月14日發存證信函
    予被告內容略以：「台端無視吾等之權益於民國101年4月16
    日母親過世後第三天，擅自使用母親之圖章至華南銀行中崙
    分行將母親之存款領取新台幣四十一萬一千五百五十元，此
    行為是否已觸犯刑法偽造私文書罪，其屬不可撤銷之公訴罪
    …」等語，顯見聲請人於發存證信函予被告時，已知悉被告
    之犯罪時、地，就擅自領取之金額，亦完全正確知悉，且於
    存證信函中亦指摘被告係觸犯刑法上偽造私文書罪，係屬不
    可撤銷之公訴罪，而被告以呂金鶴名義製作取款文書而涉行
    使偽造私文書罪嫌部分，亦經檢察官提起公訴，並經本院以
    110年度審簡字第154號判決判處有期徒刑3月。再參以聲請
    人等全體繼承人前均曾同意或推派被告為代表，結清被繼承
    人呂紅毛前揭帳戶之存款並轉帳或轉存至呂金鶴華南銀行中
    崙分行之帳戶（詳參後述結清呂紅毛各銀行帳戶之說明），
    是聲請人於101年6月14日發存證信函予被告時，顯已知悉被
    告曾經手其父呂紅毛遺留款項，嗣擅自提領呂金鶴華南銀行
    中崙分行之帳戶存款且未分配予其他繼承人，而知悉被告涉
    有其所指述之偽造私文書罪及侵占等罪嫌，然聲請人遲至10
    9 年3 月23日始具狀向臺灣臺北地方檢察署提出告訴，有刑
    事告訴狀及其上之收文章可稽，顯已逾告訴期間，按照首開
    法條規定，檢察官就此部分之認定，並無違誤可指。
　㈡被告所涉行使偽造私文書部分：　
　⒈呂紅毛於100年5月20日過世過世時，其在華南銀行中崙分行
    、台北光復郵局、台北富邦銀行八德分行開立之帳戶尚有如
    附表所示之存款，且有被告與聲請人、呂秀美、施宜斌、施
    宜輝、施依萍、呂金鶴、呂榮豐、呂浩宏、呂豪洲、張玉萍
    、張玉玲、張弘斌、張閔雄共14位繼承人（以下合稱呂紅毛
    所有繼承人），上開三帳戶均於101 年3 月28日結清，帳戶
    內之款項轉帳或轉存至呂金鶴華南銀行中崙分行帳戶，嗣呂
    金鶴於101 年4 月14日過世等情，此有呂紅毛之死亡證明書
    （見109 年度他字第4750號卷第257頁）、各該帳戶交易明
    細表（見109 年度他字第4750號卷第13頁至第23頁、第25頁
    至第33頁、第178頁、第197頁至第203頁）及遺產稅免稅證
    明書2紙（見109 年度他字第4750號卷第9頁、第11頁）在卷
    可稽，此部分之事實，首堪認定。
　⒉如附表編號1 所示之華南銀行中崙分行帳戶，經提領5,758 
    元時附有繼承存款申請書，上經呂紅毛所有繼承人用印，表
    明繼承人推派被告為代表，領取被繼承人呂紅毛在該銀行之
    存款，再存入呂金鶴華南銀行中崙分行帳戶，另領款時所使
    用之存摺類存款取款憑條上亦由呂紅毛所有繼承人用印，銀
    行登錄欄並載明「存款繼承結清」，此有華南商業銀行股份
    有限公司110 年4 月28日營清字第1100012595號函暨所檢附
    之存摺類存款取款憑條、存摺類存款存款憑條及繼承存款申
    請書存卷供參（見110 年度偵續字第69號案卷第29頁至第35
    頁)。
  ⒊如附表編號2 所示之台北光復郵局帳戶經提領60,127元時，
    係由被告、聲請人、呂秀美、呂榮豐到場辦理，呂紅毛之其
    餘繼承人呂浩宏、呂豪洲、施宜輝、呂金鶴、施宜斌、施依
    萍、張玉萍、張玉玲、張弘斌、張閔雄則出具印鑑證明或填
    具委託被告辦理繼承事宜之郵政儲匯業務委託書，呂紅毛所
    有繼承人並共同填寫郵政儲金繼承（代管）存款申請書，表
    明因呂紅毛身故，推派被告為代表繼承結清帳目，而由被告
    在郵政存簿儲金提款單上蓋用自己印章並簽名，以提領60,1
    27元，此有郵政儲匯業務委託書（見109 年度他字第4750號
    卷第296-1 頁至第296-14頁、第297頁至第315頁）、郵政儲
    金戶繼承（代管）存款申請書、郵政存簿儲金提款單、及被
    告、聲請人、呂榮豐、呂秀美之身分證正反面影本（見109 
    年度他字第4750號卷第251 頁至第256 頁）附卷可佐。
  ⒋如附表編號3 所示之台北富邦銀行八德分行帳戶經提領 52,0
    37元時，領款所用之存摺類存款取款憑條上有呂紅毛所有繼
    承人之簽章（除被告、聲請人、呂榮豐、呂秀美係簽名外，
    其餘繼承人則係蓋章），銀行登錄欄並載明「死亡結清」，
    呂紅毛所有繼承人復另行簽署台銀/本行支票申請書，將所
    提領之52,037 元開立以呂紅毛所有繼承人為抬頭之本行支
    票，此亦有台北富邦商業銀行股份有限公司八德分行109 年
    9 月10日北富銀八德字第1090000042號函暨所檢送之存摺類
    存款取款憑條、台銀/本行支票申請書（見109 年度他字第4
    750號卷第319 頁至第321頁）附卷可佐。
  ⒌由上開結清帳戶文件可知呂紅毛之華南銀行中崙分行帳戶、
    台北光復郵局帳戶及台北富邦銀行八德分行帳戶之結清及轉
    帳或轉存至呂金鶴華南銀行中崙分行帳戶等節，各係經全體
    繼承人之同意並委託被告辦理，或由聲請人和部分繼承人到
    場，未到場之其餘繼承人則委託辦理，且結清帳戶時，均有
    記載「存款繼承結清」或「呂紅毛身故」或「死亡結清」等
    字樣，聲請人於偵查中亦以書狀自承確曾與被告同至如附表
    所示金融機構辦理帳戶結清事宜（見109 年度他字第4750號
    卷第327 頁），此核與台北光復郵局帳戶、台北富邦銀行帳
    戶八德分行結清帳戶文件中留有聲請人之身分證正反面影本
    及簽名等情相符，益徵呂紅毛如附表所示之帳戶確實係經包
    括聲請人在內之所有繼承人同意後辦理結清，嗣並轉帳或轉
    存至呂金鶴華南銀行中崙分行帳戶，難認被告有何未經許可
    擅自以呂紅毛名義結清帳戶之行為。
  ⒍綜上所述，本件並無任何證據堪以認定被告有行使偽造私文
    書之犯行；復查無其他積極證據足認被告確有告訴意旨所指
    行使偽造私文書犯行，自難以行使偽造私文書罪相繩被告。
     　 
五、本件就聲請人所指之親屬間侵占犯行已逾告訴期間，又依卷
    存證據均未足認定被告有聲請人所指行使偽造私文書犯行，
    原不起訴處分書及高檢署駁回再議處分書就聲請人上開指述
    予以斟酌，並就卷內證據詳為調查後，就親屬間侵占犯行認
    已逾告訴期間，欠缺訴追要件，暨無積極證據足認被告涉有
    行使偽造私文書罪嫌，犯罪嫌疑尚屬不足，而分別為不起訴
    處分、駁回再議聲請處分，並無何等違法或不當之情事。聲
    請意旨猶執前詞對於上開處分指摘求予交付審判，非有理由
    ，應予駁回。
據上論斷，應依刑事訴訟法第258 條之3 第2 項前段，裁定如主
文。
中　　華　　民　　國　　110 　年　　11　　月　　17　　日
           　　　 刑事第四庭    審判長法　官　陳柏宇
　　　　　　　　　                     
　　　　　　　　　                    法  官  許芳瑜
　　　　　　　　　                   
　　　　　　　　　                    法  官  曾名阜
上正本證明與原本無異。
本裁定不得抗告。
                                      書記官  李宜蓁
                                      
中　　華　　民　　國　　110 　年　　11　　月　　17　　日

附表
編號 提領日期 遭提領之呂紅毛帳戶 提領金額 資金去向 1 101年3月28日 華南銀行中崙分行帳號000000000000 5,758  101年3月28日轉入呂金鶴華南銀行帳戶 2 101年3月28日 台北光復郵局帳號00000000000000 60,127  於同年4月3日存入呂金鶴華南銀行帳戶 3 101年3月28日 台北富邦銀行八德分行帳號000000000000 52,037  於同年4月5日存入呂金鶴華南銀行帳戶  合計  117,922